【裁判字號】    90,訴,1674
【裁判日期】    901101
【裁判案由】    搶奪等
【裁判全文】
臺灣高雄地方法院刑事判決                          九十年度訴字第一六七四號
    公  訴  人  臺灣高雄地方法院檢察署檢察官
    被      告  洪健華
右列被告因搶奪等案件，經檢察官提起公訴（九十年度偵字第八四三三號），本院判
決如左：
    主  文
洪健華意圖為自己不法之所有，而搶奪他人之動產，處有期徒刑玖月；又未經許可，
持有刀械，處拘役伍拾日，如易科罰金，以佰元折算壹日，扁鑽壹支沒收。
    事  實
一、洪健華於民國八十九年間，因竊盜案件，經本院判處有期徒刑十月，緩刑三年確
    定，現仍緩刑中，仍不知悔改，竟意圖為自己不法之所有，於九十年四月七日十
    一時許，騎乘車牌號碼ＯＭＸ－七六二號機車，在高雄市前鎮區○○○路與凱旋
    四路交岔路口處，趁站於路旁之丁○○不注意之際，出手搶奪丁○○所有而懸掛
    於左肩上皮包一只（內有新台幣八千元、行動電話二支、金項鍊一條、金融卡八
    張、身分證明文件等物），得手後，即加速逃逸。嗣經丁○○之夫甲○○自後追
趕，並記下洪健華所騎乘機車之車牌號碼後，於九十年四月九日凌晨一時許，在
    高雄縣大寮鄉○○路六五號洪健華住處為警查獲，並於同年四月九日上午十一時
    許，在其上開住處，扣得洪健華於九十年四月九日上午十一時許前某不詳時間起
    ，未經主管機關許可，持有公告管制之刀械即扁鑽一支，及供其行搶所用之衣、
    褲各一件、藍色半罩式安全帽一頂與搶得之現金二千元。
二、案經丁○○訴由高雄市政府警察局新興分局移送台灣高雄地方法院檢察署檢察官
    偵查起訴。
    理  由
    扣案之刀械經送請高雄市政府警察局鑑定結果，認定為查禁公告之扁鑽，為管制
    之刀械，有高雄市政府九十年四月二十四日九十高市府警保字第一五０五一號函
    在卷可憑。
一、訊據被告矢口否認右揭犯行，辯稱：伊也不知道為何會有扁鑽，因為那間房間本
    來不是伊住的，當時警察有說伊若承認搶奪案，就不移送伊持有扁鑽，但伊不承
    認搶奪案，之後警察刑求，伊才承認的；伊也未搶奪被害人丁○○之皮包，案發
    當時也有另一部機車經過，證人甲○○應是誤認伊是搶匪云云。惟查：
    （一）被告右揭搶奪犯行，業據其於警訊及檢察官九十年四月九日初訊時供述在
          卷，核與被害人丁○○之指述及證人甲○○證述之情節相符，被告嗣後雖
          翻異前供，辯稱伊係經警方刑求方承認云云，然經本院傳訊證人即警員薛
          政賢、乙○○，二人均否認有刑求逼供，並證稱至被告住處搜索時被告確
          實承認搶案係伊所為等語（詳本院九十年九月十三日審判筆錄），而被告
          當庭對證人薛、廖二人所言亦表示沒有意見；再者，如被告於警訊時有遭
          刑求、脅迫逼供，為何於檢察官初訊時還會承認犯行，而未將受刑求之事
          向檢察官陳明？更何況被告根本無法提出任何遭受刑求或脅迫逼供之事證
          以供調查，其空言否認，無足採信。此外，復有扣案被告行搶時所穿著之
          衣褲、安全帽及所得贓款二千元可資佐證，事證明確。又被害人丁○○雖
          陳稱：伊遠遠看搶我的人帶的是白色安全帽等語，惟被害人被搶事發突然
          ，當時情緒定然驚慌，尚難強求其能詳記搶奪者所有穿戴之物，更何況追
          趕被告之證人甲○○明確指認係被告所為，並記下被告所騎乘之機車車牌
          號碼，是被害人此部分之指述雖與被告於警訊之供述有間，仍無法形成有
          利於被告之心證。
    （二）警方至被告住處搜索時，在被告之房間桌子底下的盒子裡查獲扣案之扁鑽
          一支，而被告當場亦表示扁鑽係伊所有等情，業據證人即執行搜索之警員
          戊○○、乙○○到庭證述在卷，被告於警訊時亦供稱該扁鑽是其所有，再
          者，搜索時被告之母親洪劉玉琴亦在場，此有搜索扣押證明筆錄附卷可稽
          ，如非被告所有，其焉有於搜索扣押證明筆錄上簽名、捺印之理？更何況
          被告供稱該房間伊已使用多年，實無不知其房內桌子下之盒子裡藏有扁鑽
          之理，是其警訊時之供述為可採。而查獲扣案之刀械經送請高雄市政府警
          察局鑑定結果，認定為查禁公告之扁鑽，為管制之刀械，有高雄市政府九
          十年四月二十四日九十高市府警保字第一五０五一號函及照片一幀在卷可
          憑。
    綜上所述，被告搶奪及未經許可持有刀械之犯行洵堪認定。
二、按扁鑽係屬槍砲彈藥刀械管制條例第四條第一項第三款之刀械。又「持有」之性
    質乃屬行為之繼續，而非狀態之繼續，被告既於九十年四月九日上午十一時許始
    為警查獲持有扁鑽，即被告持有之犯罪行為於上開條例八十六年十一月二十四日
    修正公布後仍在繼續中，是被告上開犯行應適用查獲時即修正後之槍砲彈藥刀械
    管制條例規定論處，不生行為後法律變更，即無新舊法比較之問題。核被告所為
    ，係犯槍砲彈藥刀械管制條例第十四條第三項之未經許可持有刀械罪及刑法第三
    百二十五條第一項之搶奪罪。被告所犯上開二罪，犯意各別，行為互殊，應分論
    併罰。爰審酌被告於白日公然飛車搶奪他人財物，對社會治安影響甚鉅，犯後又
    未能坦承犯行，飾詞狡辯，尚無悔意等一切情狀，分別量處如處文所示之刑，併
    就其所犯未經許可持有刀械部分，諭知易科罰金之折算標準。扣案之扁鑽一支，
    為違禁物，依刑法第三十八條第一項第一款宣告沒收。至扣案之新台幣二千元，
    為被害人丁○○所有，被告作案之機車為證人丙○○所有，扣案之衣服、褲子及
    安全帽非直接供犯罪所用之物，是本院均不予宣告沒收。
三、另檢察官將被告於九十年七月十七日二十一時二十分許，在鳳山市○○路一八三
    之一號前所為搶奪犯行（九十年度偵字第一三五六一號）移送本案併辦，惟本院
    認該行為與本案相隔三月有餘，時間顯非緊接，尚難認被告係基於概括犯意而為
    ，與本案非屬連續犯，無裁判上一罪之適用，是本院無從審究，併此敘明。
據上論斷，應依刑事訴訟法第二百九十九條第一項前段，槍砲彈藥刀械管制條例第十
四條第三項，刑法第十一條、第三百二十五條第一項、第四十一條第一項、第三十八
條第一項第一款，罰金罰鍰提高標準條例第二條，判決如主文。
中      華      民      國      九十      年      十一    月    一      日
                                  臺灣高雄地方法院刑事庭
                                      法  官    吳  宏  榮
右正本證明與原本無異。
如不服本判決，應於判決送達後十日內，向本院提出上訴狀。
                                      書記官    呂  怜  勳
中      華      民      國      九十      年      十一    月    一      日
附錄本案論罪科刑法條：
刑法第三百二十五條第一項
意圖為自己或第三人不法之所有，而搶奪他人之動產者，處六月以上五年以下有期徒
刑。
槍砲彈藥刀械管制條例第十四條第三項
未經許可，持有或意圖販賣而陳列刀械者，處一年以下有期徒刑、拘役或新台幣五十
萬元以下罰金。


司法院資訊處製作；財團法人民間司法改革基金會備份。
